【裁判字號】    99,交聲,1412
【裁判日期】    990831
【裁判案由】    違反道路交通管理處罰條例聲明異議
【裁判全文】
臺灣臺北地方法院交通事件裁定        99年度交聲字第1411號
原處分機關  臺北市交通事件裁決所監理所
異  議  人
即受處分人  甲○○
上列異議人即受處分人因違反道路交通管理處罰條例案件，對於
臺北市交通事件裁決所中華民國99年7月13日所為之處分（原處
分案號：北市裁催字第裁22-1D0000000號、第22-D0000000號）
聲明異議，本院裁定如下：
    主  文
原處分均撤銷。
甲○○均不罰。
    理  由
一、按法院受理交通事件，準用刑事訴訟法之規定，道路交通管
    理處罰條例第89條前段定有明文。復按犯罪事實應依證據認
    定之，無證據不得認定犯罪事實，刑事訴訟法第154條第2項
    亦已明訂。又認定不利於被告之事實，須依積極證據，苟積
    極證據不足為不利於被告事實之認定時，即應為有利於被告
    之認定，更不必有何有利之證據；且刑事訴訟法上所謂認定
    犯罪事實之積極證據，係指適合於被告犯罪事實認定之積極
    證據而言，雖不以直接證據為限，間接證據亦包括在內，然
    而無論直接或間接證據，其為訴訟上之證明，須於通常一般
    之人均不致有所懷疑，而得確信其為真實之程度者，始得據
    為有罪之認定，倘其證明尚未達到此一程度，而有合理之懷
    疑存在時，自不能以推測或擬制之方法，以為有罪裁判之基
    礎，最高法院30年度上字第816號、29年度上字第3105號、
    40年度臺上字第86號、76年度臺上字第4986號判例可資參照
    。是法院於審理行為人違反道路交通管理處罰條例案件，當
    踐行完畢調查證據之程序後，為事實之認定時，如就原處分
    機關所認定之行為人違規之事實仍有合理之訴訟上懷疑，而
    無法確信行為人確有該當於道路交通管理處罰條例各該處罰
    條文之構成要件事實時，即應對受處分人為有利之認定。
二、原處分意旨略以：本件異議人即受處分人甲○○所有之車牌
    號碼CH-6737號自用小客車（下稱系爭車輛）分別於民國98
    年7月23日14時39分、98年8月5日14時54分許，在桃園縣中
    壢市○○路及民族路旁之道路收費停車場停車後未繳停車費
    ，嗣經桃園縣政府交通處通知催繳後，仍拒不繳費，而有在
    道路收費處所停車經催繳不依規定繳費之違規事實，為原舉
    發機關即桃園縣政府交通局逕行舉發。嗣異議人於通知單上
    所載應到案日期前仍未到案繳納罰鍰，原處分機關臺北市交
    通事件裁決所乃於99年7月13日依道路交通管理處罰條例第
    56條第2項規定，以異議人有「在道路收費停車處所停車經
    催繳不依規定繳費」行為，分別以北市裁催字第裁22-1D000
    0000號、北市裁催字第22-1D0000000號裁決書各裁處罰鍰30
    0元，異議人於同年月20日收受本件裁定後，旋於同月23日
    提出本件聲明異議等語。
三、聲明異議意旨略以：伊已於96年上半年將系爭車輛出售予車
    行，而車行於96年5月18日亦已將系爭車輛轉售予「張清全
    」，惟「張清全」一直未出面辦理過戶，故伊於96年6月11
    日至臺北監理所辦理「拒不過戶註銷」之登記，為此聲明異
    議等語。
四、次按汽車駕駛人在道路收費停車處所停車，不依規定繳費，
    當場不能或不宜攔截製單舉發者，應記明車輛牌照號碼、車
    型等可資辨明之資料，以汽車所有人為被通知人製單舉發，
    同條例第7條第1項、第4項定有明文。又所謂汽車所有人，
    道路交通管理處罰條例雖無明文定義，然因汽車屬於動產，
    其所有權之移轉因交付而生效力，不以向監理機關申請過戶
    為必要，此觀民法第761條第1項規定自明；至於在公路監理
    機關所為過戶行為，屬行政上之監理事項，不因此生物權移
    轉之效力（最高法院71年度臺上字第3923號、72年度臺上字
    第1933號裁判意旨可資參照）。從而一般之車籍登記車主資
    訊部分，係為便利主管機關之行政管理而設，尚不得逕以車
    籍資料取代所有權歸屬之實質認定。
五、經查：本件異議人於96年5月18日，將系爭車輛經由某車行
    出售予「張清全」，惟因「張清全」拒不辦理過戶，異議人
    乃於96年6月11日即本件違規行為發生前向臺北監理站辦理
    註銷系爭車輛牌照等情，業據異議人提出汽機車各項異動登
    記書、登報公告、機車買賣合約書各1份等在卷可憑。再我
    國交通法規對於汽車係採取牌照管理模式，依道路交通管理
    處罰條例規定，使用註銷牌照行駛，尚須裁處罰鍰，倘汽車
    駕駛人未依規定至監理機關或其他特約定檢機構檢驗，而取
    得有效之行車執照，即貿然駕車上路，隨時有遭受員警攔檢
    查獲而遭裁罰之危險，衡情車輛所有人為避免造成自己使用
    車輛之不便利，當不致隨意將自己使用中之車輛予以註銷，
    徒增自己使用上之困擾，是異議人辯稱於本件違規發生時已
    非系爭車輛之所有人權等語，洵屬有據，堪信為真實。
六、綜上所述，上開違規行為發生時，異議人既已非系爭車輛之
    實際所有人，自不應受處罰，原處分機關未察，以異議人有
    前述違規行為之歸責事由據以裁罰，自有未洽。是本件異議
    為有理由，應由本院將原處分撤銷，改諭知異議人不罰。
七、據上論斷，依道路交通案件處理辦法第20條前段，裁定如主
    文。
中    華    民    國    99    年    8     月    31    日
                臺灣臺北地方法院交通法庭
                              法  官  楊雅清
以上正本證明與原本無異。
如不服本裁定，應於送達後5日內，向本院提出抗告狀。
                              書記官  吳俊龍
中    華    民    國    99    年    8     月    31    日

司法院資訊處製作；財團法人民間司法改革基金會備份。
